【裁判字號】    88,訴,1496
【裁判日期】    890615
【裁判案由】    商業會計法等
【裁判全文】
臺灣板橋地方法院刑事判決                        八十八年度訴字第一八一三號
    公  訴  人  臺灣板橋地方法院檢察署檢察官
    被      告  程法隆
    指定辯護人  本院公設辯護人黃青慧
右列被告因違反槍砲彈藥刀械管制條例案件，經檢察官提起公訴 (八十八年度偵字第
一二六○九號)，本院判決如左：
    主  文
程法隆未經許可，寄藏可發射子彈具有殺傷力之槍枝，處有期徒刑壹年貳月，併科罰
金新臺幣陸萬元，罰金如易服勞役，以新臺幣玖佰元折算壹日。扣案改造玩具手槍壹
枝（槍枝管制編號0000000000號、附雷射瞄準器壹個）、改造子彈貳發，
均沒收之。
    事  實
一、程法隆曾於民國（下同）八十四年間因違反麻醉藥品管理條例案件，經臺灣臺北
    地方法院於八十四年六月二十七日以八十四年度訴字第四六八號判決判處有期徒
    刑四月、緩刑三年確定（尚不構成累犯），竟不知悔改，其於八十八年五月十四
    日晚間十一時許，在臺北縣中和市○○街八十九巷二十五弄九號住處，未經許可
    ，收受由年約三十歲、綽號「阿國」之男子委託保管具有殺傷力之改造玩具手槍
    一枝（槍枝管制編號為0000000000號，附雷射瞄準器一個）及子彈五
    發，程法隆並將之藏放於平日騎用之車號ＱＺＺ－九五八號輕型機車之置物箱內
    。迨至八十八年五月十七日下午五時許，為警持檢察官開具之搜索票於上揭住處
    查獲與本案無涉之安非他命一包及玻璃球一個，並於前開機車置物箱內查扣上述
    之槍彈。
二、案經臺北市政府警察局中正第一分局報請臺灣板橋地方法院檢察署檢察官偵查起
    訴。
    理  由
一、右揭事實，迭據被告程法隆於警訊、檢察官訊問及本院調查審理時自白不諱，核
    與承辦警察周協助、吳政祐到庭證言在被告騎用之機車置物箱內扣得槍彈等情相
    符，而扣案之槍彈，經送內政部警政署刑事警察局以性能檢驗法、試射法及拆解
    法鑑定結果，認扣案之改造手槍（槍枝管制編號0000000000號）係仿
    ＧＬＯＣＫ廠半自動手槍製造之金屬玩具手槍更換已貫通土造金屬槍管而成之改
    造手槍，機械性能良好，可擊發適用子彈，具有殺傷力；而扣案子彈五顆中四顆
    ，係由玩具金屬彈殼加裝直徑６ＭＭ之鋼珠而成，經實際試射二顆，均可擊發；
    另壹顆子彈致口徑９ＭＭ制式半自動手槍子彈（鑑定時已拆解），彈底標記為Ｇ
    ＦＬ  ９ｍｍ  ＬＵＧＥＲ，認具殺傷力；扣案之雷射瞄準器一個，可供槍枝瞄
    準用。此有該局八十八年五月二十四日刑鑑字第四七四六一號鑑驗通知書一紙附
    卷可稽。是被告前開不利於己之自白，應與事實相符。事證明確，被告犯行洵堪
    認定。
二、按被告程法隆受「阿國」委託藏放扣案之改造手槍一枝（含雷射瞄準器一個），
    核其所為，係犯槍砲彈藥刀械管制條例第十一條第四項之未經許寄藏槍枝罪；而
    被告接受「阿國」委託藏收扣案之子彈五發，核其所為，係犯同條例第十二條第
    四項未經許可寄藏子彈罪。而被告所犯上開二罪，為一行為觸犯數罪名，係想像
    競合犯，應從一較重之寄藏槍枝罪論處。又同條例第十條所指之「模型槍」，為
    原設計非供殺敵、獵物，而使用特殊（空包）子彈，可供田徑比賽起始信號或供
    以嚇退野獸、或供射擊訓練（因具後作力，可模擬真槍，以磨練射手持槍之穩定
    性）等用途之金屬材質「槍枝」，非一般廠商為供觀賞或作樣品所製造之各類「
    槍枝模型」，亦非為市售之各類「玩具槍」，此有內政部警政署刑事警察局八十
    五年十二月二十七日（八五）刑鑑字第七八○一九號函釋明確，且為本院職務上
    所已知之事項，故公訴人認被告寄藏扣案改造手槍一枝，係犯同條例第十條第四
    項之持有改造模型槍罪，顯然於法不合，惟起訴之基本社會事實相同，爰依法變
    更起訴法條。另公訴人認被告係「持有」扣案子彈五發，與本院認定被告「寄藏
    」之犯行有別，然寄藏為持有之高度行為，起訴法條與本院論罪法條均係同條例
    第十二條第四項，故對此部分，無從為變更起訴法條。另辯護人認警察以查緝毒
    品為由向檢察官聲請搜索票，未提及被告涉嫌持有槍彈犯行，且被告於警訊時供
    承是渠帶同警方下樓在機車內查獲扣案槍彈，因認被告有自首本件犯行。惟檢察
    官雖以查辦毒品犯行為由簽發搜索票，且警方亦在被告住處查獲毒品，但不得執
    此遽論警方係專為查毒才至被告住處搜索；又據承辦警察周協助、吳政祐到庭結
    證：伊等是要查槍，但在被告住處未查獲槍彈，見被告身上有機車鑰匙，且親見
    被告騎乘機車返家，遂要被告打開機車置物箱，被告還說槍枝被朋友拿走了，後
    來在機車置物箱內起出槍彈等語（詳參本院八十八年十一月三十日訊問筆錄），
    倘警方不能確知被告持有槍彈之犯行，何以一再要求被告交出？足見警察周協助
    與吳政祐在搜索前即確知被告有本件犯行，因此，被告在警方知悉犯罪後自白繳
    交扣案槍彈，應與自首無涉。爰審酌被告曾有違反麻醉藥品管理條例前科、素行
    不佳、犯罪動機、目的、寄藏期間約三日、手段、對社會治安造成不良影響、惟
    其犯罪後坦承犯行，態度良好等一切情狀，量處如主文所示之刑，並諭知罰金易
    服勞役之折算標準。至槍砲彈藥刀械管制條例第十九條第一項之規定：犯同條例
    第十一條之罪，經判處有期徒刑者，應於刑之執行完畢或赦免後，令入勞動場所
    強制工作，其期間為三年。然該規定不問對行為人有無預防矯治其社會危險性之
    必要，一律宣付強制工作三年，限制其中不具社會危險性之受處分人之身體身分
    自由部分，其所採之措施與所欲達成預防矯治之目的及需要程度，不合憲法第二
    十三條所定之比例原則，仍應依個案情節，在符合比例原則之情形下，適用上開
    強制工作之規定等情，業經司法院大法官於八十七年十二月十八日作成釋字第四
    七一號解釋。查被告本次犯行係受朋友之託，雖有殺傷力，惟被告並未持以犯案
    或為其他不法行為，不具有一定之社會危險性，本院認被告仍無須宣付強制工作
    之保安處分，以符合憲法所定之比例原則，併此敘明。爰審酌被告犯罪之動機、
    目的、手段，及其品行、生活狀況、智識程度扣案之改造手槍一枝及子彈二發，
    為違禁物，應依刑法第三十八條第一項第一款規定沒收之；而在鑑定過程中試射
    之子彈二顆及拆解之制式子彈一顆，因已不具殺傷力而非違禁物，故對此部分，
    無從為沒收之諭知，附此敘明。
據上論斷，應依刑事訴訟法第二百九十九條第一項前段、第三百條，槍砲彈藥刀械管
制條例第十一條第四項、第十二條第四項，刑法第十一條前段、第五十五條、第四十
二條第二項、第三十八條第一項第一款，罰金罰鍰提高標準條例第二條，現行法規所
定貨幣單位折新臺幣條例第二條，判決如主文。
本案經檢察官黃明絹到庭執行職務
中    華    民    國      八十八      年    十二      月    二十一    日
                                      臺灣板橋地方法院刑事第二庭
                                          法  官  高  玉  舜
右正本證明與原本無異。
如不服本判決，應於判決送達後十日內，向本院提出上訴狀。
                                          書記官  田  寶  駿
中    華    民    國  八十八      年    十二      月    二十二    日
附錄本案論罪科刑法條全文：
槍砲彈藥刀械管制條例第十一條：
未經許可，製造、販賣或運輸第四條第一款所稱其他可發射金屬或子彈具有殺傷力之
個式槍砲者，處五年以上有期徒刑、併科新臺幣一千萬元以下罰金。
未經許可，轉讓、出租或出借前項所列槍砲者，處三年以上十年以上有期徒刑，併科
新臺幣七百萬元以下罰金。
意圖供自己或他人犯罪之用，而犯前二項之罪者，處無期徒刑或七年以上有期徒刑，
併科新臺幣一千萬元以下罰金。
未經許可，持有、寄藏或意圖販賣而陳列第一項所列槍砲，處一年以上七年以下有期
徒刑，併科新臺幣七百萬元以下罰金。
第一項至第三項之未遂犯罰之。
槍砲彈藥刀械管制條例第十二條：
未經許可，製造、販賣或運輸子彈者，處一年以上七年以下有期徒刑，併科新臺幣五
百萬元以下罰金。
未經許可，轉讓、出租或出借子彈者，處六月以上五年以下有期徒刑，併科新臺幣三
百萬元以下罰金。
意圖供自己或他人犯罪之用，而犯前二項之罪者，處三年以上十年以下有期徒刑，併
科新臺幣七百萬元以下罰金。
未經許可，持有、寄藏或意圖販賣而陳列子彈者，處五年以下有期徒刑，併科新臺幣
三百萬元以下罰金。
第一項至第三項之未遂犯罰之。


司法院資訊處製作；財團法人民間司法改革基金會備份。
